臺灣臺南地方法院刑事判決　　　　　　　 96年度訴字第972號
公　訴　人　臺灣臺南地方法院檢察署檢察官
被　　　告　甲○○
上列被告因公共危險等案件，經檢察官提起公訴（96年度偵字第
8958號），本院判決如下：
    主  文
甲○○放火燒燬現有人所在之建築物，未遂，處有期徒刑年陸
月，扣案之塑膠桶裝柴油及打火機各壹個均沒收；又對於公務員
依法執行職務時，施脅迫，處有期徒刑陸月，扣案水果刀壹把沒
收。應執行有期徒刑年拾月，扣案之塑膠桶裝柴油、打火機各
壹個及水果刀壹把均沒收。
    事  實
一、甲○○因欠繳汽車燃料使用費，經交通部公路總局嘉義區監
    理所（下稱嘉義監理所）移送法務部行政執行署臺南行政執
    行處（下稱臺南行政執行處）強制執行，臺南行政執行處於
    民國九十六年五月三十一日依法為扣押及移轉處分，將甲○
    ○在臺南永樂郵局之存款於新臺幣（下同）五千五百零七元
    之範圍內禁止領取，並准嘉義監理所收取該金額，甲○○得
    知後，於九十六年六月四日至臺南行政執行處，以其僅靠其
    子每月匯入該郵局帳戶之六千元維生，請求發還該款，經承
    辦人員以於法不合，而未予同意，甲○○遂認政府機關此舉
    係未照顧貧困人民，因而心生不滿，其明知臺南行政執行處
    係供機關員工辦公之處所，竟基於放火之犯意，於九十六年
    六月五日先行購買二十元柴油裝於塑膠桶中，並於同日下午
    五時許，趁臺南行政執行處員工下班前，將裝有柴油之塑膠
    桶置於機車腳踏板處，並隨身攜帶其所有之水果刀一把、打
    火機一個，駕駛其所有之車號VIK-559號機車至臺南行政執
    行處東、西辦公大樓間，緊鄰西辦公大樓之機車停放處，因
    適逢天雨，甲○○所騎乘之機車因不明原因倒地，致使置於
    機車腳踏板處之塑膠桶內部分柴油漏逸於地面，適當時輪值
    警衛勤務之臺南行政執行處駐衛警丙○○見狀，趨前欲幫甲
    ○○扶起機車時，甲○○突持打火機欲點燃漏逸地面之柴油
    ，放火燒燬供臺南行政執行處辦公使用且當時有人在內之該
    處西側辦公大樓，丙○○見甲○○目露兇光，且手持打火機
    ，驚覺甲○○係欲縱火，乃持手中之雨傘朝甲○○身體戮刺
    一下，阻擋甲○○點火，甲○○明知丙○○身著警勤制服為
    臺南行政執行處之駐衛警，依法有維護駐地機關安全之職務
    ，詎甲○○在遭丙○○執行排除侵害職務而以雨傘戮刺阻擋
    其點火時，竟隨即取出身上之水果刀指向丙○○，脅迫丙○
    ○勿靠近，丙○○見甲○○突然亮刀，本能後退數步，甲○
    ○遂又取出打火機接續欲點燃漏逸在地面之柴油，因天雨未
    能點燃而放火未遂，此時丙○○又趨前以雨傘戮刺甲○○，
    甲○○乃又持刀指向丙○○，並跑向前接續脅迫來逼離丙○
    ○，丙○○則順勢將甲○○引往約三、四十公尺外之西側辦
    公大樓大廳，於甲○○進入大廳時，趁機以張開之雨傘勾住
    甲○○身體將其拉倒（過程中丙○○之右手掌遭其所持雨傘
    傘架割傷），並與同仁合力制伏甲○○送交轄區警察派出所
    。
二、案經臺南市警察局第二分局報請臺灣臺南地方法院檢察署檢
    察官偵查起訴。
    理  由
一、按被告以外之人於審判外之言詞或書面陳述，除法律有規定
    者外，不得作為證據，刑事訴訟法第一百五十九條第一項定
    有明文。本件證人丙○○之警詢筆錄，為被告以外之人於審
    判外之言詞陳述紀錄，為傳聞證述，且查無得例外取得證據
    能力之規定，自無證據能力，不得作為本案認定被告有罪之
    依據。
二、訊之被告甲○○固坦承其有持打火機欲點燃漏逸於地面之柴
    油，及經丙○○阻止後復持水果刀嚇阻丙○○勿靠近並再次
    以打火機點火未燃，經丙○○再度制止時，又持水果刀跟隨
    丙○○進入臺南行政執行處西側大樓大廳內之事實不諱，惟
    矢口否認有何放火燒燬現有人所在建築物及妨害公務之犯行
    ，辯稱：伊要點燃柴油是想自焚，水果刀是要自殺用的，因
    為遭丙○○阻止，伊才拿出水果刀要他不要阻止自殺云云。
三、經查，被告如何騎乘機車抵達現場倒地，因而致其所承載之
    塑膠桶裝柴油漏逸在臺南行政執行處東西大樓間緊鄰西辦公
    大樓之機車停放處，被告隨即持打火機欲點燃漏逸在地面之
    柴油時，遭當時輪值警衛勤務之臺南行政執行處駐衛警丙○
    ○以雨傘戳刺阻止後，被告如何取出其所攜帶之水果刀脅迫
    丙○○退後，並再次作勢點火，經丙○○再度以雨傘阻止其
    點火後，被告反持水果刀朝丙○○逼近並被引往該行政執行
    處西大樓大廳內旋遭制伏等情，業經被告於審判中供認不諱
    ，核與證人丙○○於本院審理時到庭陳證之情節相符，復有
    扣案之塑膠桶裝柴油、打火機各一個、水果刀一把及現場相
    片十四幀、車籍作業系統查詢認可資料一紙在卷可資佐證，
    足見被告確有持打火機欲點燃漏逸在地面上之柴油及以水果
    刀脅迫丙○○勿靠近致妨害其公務之執行甚明。而觀諸現場
    相片所示，被告機車停放位置距離臺南行政執行處西辦公大
    樓僅有一輛機車車身長度，且該輛機車停放處適正為案發當
    時被告機車之倒地處，亦為被告手持打火機欲點燃漏逸地面
    柴油之引火點乙節，並據證人丙○○於本院審理時到庭陳證
    無訛（見本院九十六年十二月十一日審判筆錄第十至十一頁
    ），且為被告所是認（見本院前開同日審判筆錄第十八頁）
    ，再者，被告於本院審理時係供稱：當時在加油站所購買之
    柴油是加滿一整桶等語明確（見本院前開同日審判筆錄第十
    七頁），惟扣案之柴油既僅剩約三分之一的存量，有現場相
    片可憑，足見當時漏逸在地面之柴油其量甚多，參以被告持
    打火機欲點燃之引火點已極為近接該執行處西辦公大樓，加
    上當時適逢地面因雨濕滑，則漏逸在地面之柴油勢必會因積
    水漫延在該西辦公大樓週邊，而案發當時既是臺南行政執行
    處員工下班前，顯然漏逸在地面之柴油一經點燃即會迅速引
    發火勢至前開現有人所在之西辦公大樓甚明，此不僅為眾所
    周知之事，亦為被告所應知，而被告既可預見若點燃漏逸在
    緊鄰建築物機車停放處之柴油，可能因此延燒到整棟建築物
    燒燬亦不違反其本意，而仍執意為之，其即有不確定之放火
    故意，縱其目的意在自焚，仍無礙其放火故意之成立，是被
    告確有放火燒燬現有人所在建築物之行為，殆可認定。再者
    ，證人丙○○為臺南行政執行處駐衛警察，其職務內容乃在
    維護臺南行政執行處機關所在地之安全，而案發當時丙○○
    既是在服當日下午三時至十一時之輪值勤務，且斯時復身著
    駐衛警制服，業據證人丙○○於本院審理時陳明在卷可按，
    且為被告所不爭執，則被告在遭丙○○以雨傘戳刺阻止其縱
    火時，應可認識當時丙○○係在執行機關安全維護之職務中
    ，詎被告竟持所攜帶之水果刀脅迫丙○○使之不得靠近，以
    遂行其放火之行為，妨害丙○○執行職務，縱被告是為其他
    目的而攜帶水果刀，亦無礙其妨害公務犯行之成立。從而，
    被告前開所辯，顯係卸責之詞，不足採信，本案事證明確，
    被告犯行堪以認定。
四、按放火乃指故意以火力傳導於特定之目的物，使其燃燒之意
    ，被告基於放火之故意，而欲以打火機點燃漏逸在地上之柴
    油使之延燒至現有人所在之前開執行處西辦公大樓，已表現
    出放火行為之外觀，客觀上應已具備燒燬現有人所在建築物
    之可能性，亦即已顯現放火構成事實之危險，雖因故未能點
    燃，但其行為已達著手放火之實行階段，又被告雖兩次持打
    火機欲點燃地面柴油，惟被告係出於同一放火決意，因受阻
    止而不得不分次為之，在時空上有緊密關係，且侵害同一法
    益，應屬接續犯為包括之一罪，故核被告甲○○此部分所為
    ，係犯刑法第一百七十三條第三項、第一項之放火燒燬現有
    人所在建築物未遂罪。另被告雖有二次持刀脅迫丙○○使之
    不得執行職務，亦係出於同一犯意，且依一般社會健全概念
    ，在時間及空間差距上欠缺獨立性，亦應論以一行為方屬適
    當，故核其此部分之行為，係犯刑法第一百三十五條第一項
    之妨害公務罪。又被告雖已著手放火行為之實施，惟未生燒
    燬現有人所在建築物之結果，其此部分犯行尚屬未遂，爰依
    刑法第二十五條第二項之規定，按既遂犯之刑度減輕其刑。
    被告所犯上開二罪，犯意個別，行為互殊，應予以分論併罰
    。爰審酌被告僅因未繳納汽車燃料稅遭強制執行，竟採取此
    激烈之報復手段，且案發地點為公家機關，平日有民眾出入
    ，又當時為上班時間，如發生火警，勢將造成重大傷亡，被
    告恣意為之，完全未思及此舉對建築物內部人員安全之危害
    ，惡性非輕，且犯後猶設詞飾卸，未見悔意，然念及其係因
    生活困頓，復因一時意氣用事等一切情狀，分別量處如主文
    所示之刑及定其應執行刑，以資懲儆。扣案之塑膠桶裝柴油
    、打火機各一個、水果刀一把，係供犯罪所用之物且屬被告
    所有，業據被告供承在卷，應依刑法第三十八條第一項第二
    款之規定宣告沒收。
據上論斷，應依刑事訴訟法第二百九十九條第一項前段，刑法第
一百三十五條第一項、第一百七十三條第三項、第一項、第二十
五條第二項、第五十一條第五款、第三十八條第一項第二款，刑
法施行法第一條之一第一項、第二項前段，判決如主文。
本案經檢察官乙○○到庭執行職務。
中　　華　　民　　國　　96　　年　　12　　月　　25　　日
                  刑事第六庭審判長法　官　張瑛宗
                                  法  官  黃莉莉
                                  法  官  孫淑玉
以上正本證明與原本無異
如不服本判決應於收受本判後10日內向本院提出上訴書狀，並應
敘述具體理由。如未敘述上訴理由者，應於上訴期間屆滿後20日
內向本院補提理由書狀（均須按他造當事人之人數附繕本）「切
勿逕送上級法院」。
  　　　　　　　　　　　　　　　  書記官　方秀貞
中　　華　　民　　國　　96　　年　　12　　月　　25　　日
附錄本案論罪科刑法條
刑法第135條（妨害公務執行及職務強制罪）
對於公務員依法執行職務時，施強暴脅迫者，處 3 年以下有期徒
刑、拘役或 3 百元以下罰金。
意圖使公務員執行一定之職務或妨害其依法執行一定之職務或使
公務員辭職，而施強暴脅迫者，亦同。
犯前二項之罪，因而致公務員於死者，處無期徒刑或 7 年以上有
期徒刑；致重傷者，處3年以上、10年以下有期徒刑。
刑法第173條（放火或失火燒燬現住建築物及交通工具罪）
放火燒燬現供人使用之住宅或現有人所在之建築物、礦坑、火車
、電車或其他供水、陸、空公眾運輸之舟、車、航空機者，處無
期徒刑或7年以上有期徒刑。
失火燒燬前項之物者，處 1 年以下有期徒刑、拘役或 5 百元以
下罰金。
第 1 項之未遂犯罰之。
預備犯第 1 項之罪者，處 1 年以下有期徒刑、拘役或 3 百元以
下罰金。
